【裁判字號】    98,易,2630
【裁判日期】    990630
【裁判案由】    詐欺
【裁判全文】
臺灣臺中地方法院宣示判決筆錄          98年度易字第2630號
公  訴  人  臺灣臺中地方法院檢察署檢察官
被      告  乙○○
指定辯護人  本院公設辯護人  丙○○
上列被告因詐欺、偽造文書等案件（起訴案號：98年度偵緝字第
1522、1523、1524、1525、1533號，移送併辦案號：98年度偵緝
字第1527、1535號，追加起訴案號：98年度偵緝字第1526、1534
號），於中華民國99年6 月30日下午4 時，在本院第五法庭宣示
判決，出席職員如下：
                       審判長法  官  張靜琪
                             法  官  林慶郎
                             法  官  莊嘉蕙
                             書記官  陳怡臻
法官起立朗讀判決主文、犯罪事實要旨、處罰條文、附記事項，
及告以上訴限制、期間並提出上訴狀之法院，且諭知記載其內容
：
一、主  文：
    乙○○共同犯詐欺取財罪，處有期徒刑壹年。又共同犯行使
    偽造公文書罪，處有期徒刑壹年；偽造之「鑫崴工業有限公
    司得標提領品」、「認證請求書」、「提存據條」均沒收。
    應執行有期徒刑壹年柒月；偽造之「鑫崴工業有限公司得標
    提領品」、「認證請求書」、「提存據條」均沒收。
二、犯罪事實要旨：
（一）緣乙○○與甲○○（另由本院通緝中）係同居人，共同基
      於意圖為自己不法所有之犯意聯絡，共謀向丁○○詐財，
      故於民國96年7 月25日，先佯裝為夫妻，向丁○○承租位
      在臺中市○○區○○里○○路529 號之住處房間，甲○○
      並向丁○○偽稱：自己是臺中地檢署之檢察官，與妻子乙○○因購買之別墅內部正在裝修，完工後將搬至別墅居住
      ，故短期租屋在丁○○之上址住處云云，經丁○○同意後
      ，甲○○與乙○○於96年7 月26日，即搬入丁○○之上址
      住處。詎甲○○甫搬進去未久，即向丁○○及其先生謊稱
      ：法院有1 輛賓士S350之法拍車，其擔任檢察官，有管道
      可以低價新臺幣（下同）55萬元購得云云，而乙○○明知
      甲○○並非檢察官，非但未加以制止，反而在場附和，致
      使丁○○陷於錯誤，先交付2000元之手續費予甲○○，復
      於96年8 月18日，交付5 萬5000元之保證金予甲○○。而
      後，於96年9 月17日，甲○○又向丁○○索取法拍車全險
      之支票10萬元，並由丁○○之子蔡進永將支票送到法院交
      予甲○○。丁○○於同日晚上，又交付1 萬7000元之牌照
      稅及燃料稅予甲○○，共計交付17萬4000元予甲○○，用
      以購買法拍車。惟丁○○遲遲未收到法院之通知，亦未見
      法拍車，甲○○除安撫丁○○表示法院作業程式有一定之
      時程外，於97年9 月20日，又向丁○○謊稱：可以透過關
      係，介紹丁○○之兒子蔡進戊、女兒蔡旻欣進入法院擔任
      書記官或行政人員之工作，惟蔡進戊、蔡旻欣均非法律本
      科系畢業，所以要走後門才有辦法進入法院工作云云，並
      將其在臺中市第一廣場私自購買之紫紅色法袍（檢察官法
      袍）借給蔡進戊穿著拍照，向丁○○表示其子穿著法袍，
      如此帥氣及莊嚴，且其妻乙○○與前夫所生之女兒黃偉屏
      （另案為不起訴處分確定）也是透過相同管道，目前在法
      院擔任書記官之工作。乙○○雖明知甲○○所言不實，仍
      承前同一犯意之聯絡，在場附和，致使丁○○、蔡旻欣陷
      於錯誤，自96年10月5 日起至同年10月24日止，陸續交付
      茶水費8 萬9640元及紅包費200 元予甲○○。期間，甲○○曾帶蔡進戊、蔡旻欣前往法院，表示要介紹內部人員及
      工作環境，以取信蔡進戊、蔡旻欣，逛完法院後隨即離開
      。嗣甲○○又向丁○○佯稱：要向機車行購買機車，送給
      乙○○與其前夫所生之子黃健銘（另案為不起訴處分確定
      ）云云，並委由丁○○代為聯絡認識之機車行老闆，將機
      車送到上址租屋處，乙○○則聯絡黃健銘有關機車買賣事
      宜，致丁○○不疑有他，於96年10月12日，代為訂購車牌
      號碼172-BXT 號重型機車1 輛，甲○○並要求丁○○先代
      墊機車費用6 萬3000元，由不知情之黃健銘於同日，將前
      開機車騎走。嗣甲○○、乙○○見事跡即將敗露，於96年
      11月1 日，偷偷搬離上址租屋處，旋即消失無蹤，丁○○
      因遍尋不著，始知受騙。共計甲○○、乙○○接續向丁○○詐取32萬6840元。
（二）乙○○與甲○○另共同基於意圖為自己不法所有、行使偽
      造私文書及行使偽造公文書之犯意聯絡，於不詳時間，以
      不詳方式取得偽造之「台中地方法院提存所」（追加起訴
      書誤為公印）、「書記官劉錫」印章各1 枚（均未扣案）
      後，隨即在臺中市○○路與崇德路交岔路口附近之某汽車
      商行內，接續偽造下列文件：由甲○○偽造內容為廠牌
      汎德BMW330i 、出廠年份0000-00-00、排汽量2996cc、燃
      料種類汽油、車身式樣四輪轎1495Kg、載運人數5 人之「
      鑫崴工業有限公司得標提領品」，並由乙○○在「入證權
      利人」、「出生年月日」、「身份證號」等欄，填載乙○○自己之年籍資料，並檢附乙○○之國民身分證正反面影
      本各1 張，再由甲○○以不詳方式在該文件上偽造「台灣
      台中地方法院動產得標合法得標數號」、「台中地方法院
      」之印文各1 枚，而共同偽造完成表彰係由本院公務員製
      作用以證明乙○○有向本院標得上開自小客車意旨之「鑫
      崴工業有限公司得標提領品」偽造公文書（起訴書誤為私
      文書）1 份；由甲○○偽造內容為乙○○委由代理人自
      稱陳少輝之甲○○於97年7 月29日具狀請求本院就乙○○
      以55萬元向本院標得97年度標字第0729號拍賣物之證明文
      件即前開「鑫崴工業有限公司得標提領品」為公證之意旨
      之「認證請求書」偽造私文書1 份，且由甲○○以不詳方
      式在該偽造私文書上偽造「台灣台中地方法院動產得合法
      得標數號」印文1 枚、「台中地方法院」印文2 枚及偽蓋
      「書記官劉錫」之印文3 枚（其中1 枚蓋在「鑫崴工業有
      限公司得標提領品」上），再由乙○○在請求人欄及收受
      人簽章欄簽署自己之署名，而共同偽造完成上開「認證請
      求書」；由甲○○偽造「繳款全額：新台幣伍萬伍仟０
      佰拾元整。  台灣台中地方法院提存所  中華民國九十七
      年七月二十九日」等內容之「提存據條」1 份，再由乙○○在「繳款人」欄簽名，復由甲○○偽蓋前開「台中地方
      法院提存所」、「書記官劉錫」印章各1 次，而共同偽造
      表彰係由本院提存所公務員製作用以證明乙○○已繳內前
      開自小客車之全部拍定價款意旨之公文書，足以生損害於
      本院對於招標文件管理之正確性及書記官劉錫。嗣於97年
      8 月9 日中午，甲○○即假冒「陳少輝」之名義，並與乙○○佯裝為夫妻，一同前往周文忠位在臺中市北屯區光西
      巷17號之金碧輝煌別墅，向周文忠假意詢問洽購房屋事宜
      ，雙方談妥交易條件後，乃相約於同年月11日簽訂買賣契
      約。而於97年8 月11日上午，自稱「陳少輝」之甲○○與
      乙○○依約抵達周文忠位在臺中市○○區○○路1 段459
      號之公司內，尚未簽訂房屋買賣契約前，其2 人即向周文
      忠詐稱：其2 人於97年7 月29日，以55萬元之低價，向本
      院標得2007年出廠之BMW330i 型號之轎車1 輛，願以60萬
      元廉價轉售予周文忠云云，渠等並出示前開事先偽造之「
      鑫崴工業有限公司得標提領品」、「認證請求書」、「提
      存據條」等公、私文書而行使之，周文忠乃不疑有他，同
      意購買該輛轎車，並當場交付發票人為周文忠、發票日為
      97年8 月11日、面額5 萬5000元、票號為0000000 號、付
      款人為臺中商業銀行豐原分行之支票1 紙予乙○○，並搭
      載乙○○至本院辦理得標權利轉讓事宜。隨後，乙○○又
      以法院不接受支票為由，前往臺中商業銀行豐原分行，以
      上開支票兌換現金得逞。嗣於同日下午，乙○○、自稱「
      陳少輝」之甲○○與周文忠簽訂房屋買賣契約後，乙○○
      即當場交付票號為289632號、面額299 萬元之本票1 紙予
      周文忠，且約定於翌（12）日以現金兌換，惟其2 人嗣即
      逃逸無蹤，以致周文忠遍尋無著，始悉受騙。
三、處罰條文：
（一）中華民國刑法第339 條第1 項：
      意圖為自己或第三人不法之所有，以詐術使人將本人或第
      三人之物交付者，處5 年以下有期徒刑、拘役或科或併科
      1 千元以下罰金。
（二）中華民國刑法第216 條
      行使第210 條至第215 條之文書者，依偽造、變造文書或
      登載不實事項或使登載不實事項之規定處斷。
（三）中華民國刑法第210 條
      偽造、變造私文書，足以生損害於公眾或他人者，處5 年
      以下有期徒刑。
（四）中華民國刑法第211 條
      偽造、變造公文書，足以生損害於公眾或他人者，處1 年
      以上7 年以下有期徒刑。
四、附記事項：
（一）被告乙○○與同案被告甲○○共同偽造前開「鑫崴工業有
      限公司得標提領品」、「認證請求書」、「提存據條」等
      公、私文書，業經本院宣告沒收，該3 份文書上雖另有偽
      造之「台灣台中地方法院動產得標合法得標數號」、「台
      中地方法院」、「書記官劉錫」、「台中地方法院提存所
      」等印文，已因前開偽造文書諭知沒收而包括在內，不另
      宣告沒收。
（二）被告乙○○與同案被告甲○○共同偽造之「台中地方法院
      提存所」、「書記官劉錫」印章各1 枚均未扣案，亦無證
      據證明尚未滅失，爰不諭知沒收。
五、協商判決除有刑事訴訟法第455 條之4 第1 項第1 款於本訊
    問程序終結前，被告撤銷協商合意或檢察官撤回協商聲請者
    ；第2 款被告協商之意思非出於自由意志者；第4 款被告所
    犯之罪非第455 條之2 第1 項所定得以協商判決者；第6 款
    被告有其他較重之裁判上一罪之犯罪事實者；第7 款法院認
    應諭知免刑或免訴、不受理者情形之一，及違反同條第2 項
    「法院應於協商合意範圍內為判決；法院為協商判決所科之
    刑，以宣告緩刑或二年以下有期徒刑、拘役或罰金為限」之
    規定者外，不得上訴。
六、如不服本件判決，且符合前述得上訴之特別規定者，得自收
    受判決送達之日起10日內，向本院提出上訴書狀，並應敘述
    具體理由；其未敘述上訴理由者，應於上訴期間屆滿後20日
    內向本院補提理由書（均須按他造當事人之人數附繕本）「
    切勿逕送上級法院」。
中    華    民    國    99    年    6     月    30    日
                       刑事第五庭
                               書記官  陳怡臻
                         審判長法  官  張靜琪
以上正本證明與原本無異
                                書記官  陳怡臻
中    華    民    國    99    年    6     月    30    日

司法院資訊處製作；財團法人民間司法改革基金會備份。
